【裁判字號】    97,易,2082
【裁判日期】    970930
【裁判案由】    毀損
【裁判全文】
臺灣板橋地方法院刑事判決              97年度易字第2082號
公  訴  人  臺灣板橋地方法院檢察署檢察官
被      告  乙○○
上列被告因毀損案件，經檢察官提起公訴（97年度偵字第15800
號），本院判決如下：
    主  文
乙○○共同損壞他人之汽車前擋風玻璃、駕駛座車窗玻璃、引擎
蓋板金、左葉子板板金，足以生損害於他人，累犯，處有期徒刑
肆月，如易科罰金，以新臺幣壹仟元折算壹日。
    事  實
一、乙○○於民國91年間因偽造有價證券案件，經本院判處有期
    徒刑1 年8 月，經臺灣高等法院、最高法院均駁回上訴確定
    ，嗣經減刑為有期徒刑10月確定，於96年9 月24日縮刑期滿
    ，執行完畢。詎不知悛悔，因甲○○之同居人生前與其父母
    間有債務糾葛，雙方洽談未果而心生不滿，竟與真實姓名、
    年籍不詳之成年男子1 名，基於毀損之犯意聯絡，於97年4
    月24日下午4 時18分許，至甲○○位於臺北縣五股鄉○○路
    ○ 段37之51號工廠前，2 人撿拾地上磚塊丟擲甲○○所有之
    車牌號碼9022-DJ 號自用小客車，致該車之前擋風玻璃、駕
    駛座車窗玻璃破裂，及引擎蓋、左葉子板板金毀壞，足以生
    損害於甲○○。
二、案經甲○○訴由臺北縣政府警察局蘆洲分局報請臺灣板橋地
    方法院檢察署檢察官偵查後起訴。
    理  由
一、證據能力部分：
  (一)按被告以外之人於審判外之言詞或書面陳述，除法律有規定
    者外，不得作為證據；被告以外之人於偵查中向檢察官所為
    之陳述，除顯有不可信之情況者外，得為證據；又被告以外
    之人於審判外之陳述，雖不符刑事訴訟法第159 條之1 至第
    159 條之4 之規定，而經當事人於審判程序同意作為證據，
    法院審酌該言詞陳述或書面陳述作成時之情況，認為適當者
    ，亦得為證據。當事人、代理人或辯護人於法院調查證據時
    ，知有第159 條第1 項不得為證據之情形，而未於言詞辯論
    終結前聲明異議者，視為有前項之同意，刑事訴訟法第159
    條第1 項、第159 條之1 第2 項、第159 條之5 分別定有明
    文。經查，證人甲○○於警詢所為之陳述，雖屬審判外之陳
    述，然被告於本院審理時並未主張證人甲○○於警詢中陳述
    無證據能力（見本院97年8 月11日準備程序筆錄），於本院
    審理時亦未主張排除證人甲○○於前開審判外陳述之證據能
    力，且迄於本院言詞辯論終結前均未表示異議（見本院97年
    9 月19日審判筆錄），本院審酌上開證據資料製作時之情況
    ，尚查無違法不當及證明力明顯過低之瑕疵，認為以之作為
    證據應屬適當，依刑事訴訟法第159 條之5 之規定，認有證
    據能力。證人甲○○於偵查中向檢察官所為之陳述，雖屬審
    判外之陳述，惟現階段刑事訴訟法規定檢察官代表國家偵查
    犯罪、實施公訴，依法其有訊問被告、證人及鑑定人之權，
    證人、鑑定人且須具結，而實務運作時，檢察官偵查中向被
    告以外之人所取得之陳述，原則上均能遵守法律規定，不致
    違法取供，其可信度極高，是以，刑事訴訟法於92年2 月6
    日修正時，即為兼顧理論與實務，以該法第159 條之1 第2
    項規定，除顯有不可信之情況者外，得為證據。證人甲○○
    於偵查中向檢察官所為之陳述，既已依法具結，又非檢察官
    非法取供而得，亦並無證據證明證人甲○○於檢察官偵查中
    所為證述有何誤認之情形，並無顯不可信之情況，自得作為
    證據。
  (二)再被告於本院準備程序中並未主張卷附監視光碟翻拍照片、
    車損及現場蒐證照片、0000000000號行動電話門之通聯記錄
    無證據能力（見本院97年8 月11日準備程序筆錄），且本院
    言詞辯論終結前未就上開證據之證據能力聲明異議（見本院
    97 年9月19日審判筆錄），本院審酌上開證據並非公務員違
    法取得，亦無證據力明顯過低之情形，復經本院於審判期日
    就上開證據進行調查、辯論，依法自有證據能力，均得作為
    本案證據。
二、實體方面：
  (一)訊據被告矢口否認有何毀損犯行，辯稱：案發當日伊應該在
    家睡覺，伊沒有毀損，伊完全不知情，監視器所拍攝之人並
    非伊云云。
  (二)經查：
  1.被告於上揭時、地，與另名成年男子共同以磚塊丟擲甲○○
    所之車牌號碼9022-DJ 號自用小客車，致該小客車之擋風玻
    璃、駕駛座車窗玻璃破損，引擎蓋、左葉子板板金損壞等情
    ，業據證人甲○○於警詢、檢察官偵查中及本院審理時證述
    ：伊之同居人生前與被告之父母間有債務糾紛，97年4 月24
    日下午1 時許，伊與被告之父母至律師事務所洽談清償債務
    事宜未果。同日下午4 時18分許，伊在位於臺北縣五股鄉○
    ○路○ 段37之51號工廠辦公室內，由辦公桌上監視器看到被
    告與1 名與被告年紀相仿、面戴口罩之男子前來工廠，因被
    告之前曾在伊家中住過一段時間，故伊可從監視器中辨認被
    告。伊原以為渠等會進入工廠，豈料渠等並未進入屋內，反
    從地上拿取磚塊丟擲伊停放在該工廠外之車牌號碼9022-DJ
    號自用小客車。伊聽到物品被砸及車輛警報器聲響即出外查
    看，便看到被告與該名男子逃離現場之背影，伊旋即進入屋
    內打電話報警。伊所有之前開車輛之擋風玻璃、駕駛座車窗
    玻璃均被砸破，引擎蓋、左葉子板板金亦遭損壞等語綦詳（
    見97年度偵字第15800 號偵查卷第7 至9 頁、第20至21頁、
    本院97年9 月19日審判筆錄）。再觀諸卷附監視器翻拍照片
    （見97年度偵字第15800 號偵查卷第10頁、第12頁），前開
    時、地確有2 名男子在場，且其中1 名身著深色衣褲之男子
    亦有丟擲之舉，可佐證人甲○○前開所述情節並非子虛。又
    雖前開監視器拍攝畫面內人物過小以致一般人無法清晰辨識
    該2 名男子之面容，然苟曾與畫面內之人有相當接觸或與之
    熟識者，應可由渠等身形、動作辨識渠等身份。證人甲○○
    於檢察官偵查中明確證稱：因被告曾在伊所營工廠工作一段
    時間，故伊可辨識監視器所拍攝畫面中該身著深色衣物之男
    子即為被告等語（見97年度偵字第15800 號偵查卷第21頁）
    。證人甲○○因與被告曾有相當時間之接觸，其對被告外型
    、特徵、動作之認識自較一般人為深，其以自身前與被告接
    觸之經驗指認被告，自屬有據，堪以採信。況證人甲○○於
    本院審理時表示只要被告認錯，其不予追究，且不要被告賠
    償等語（見本院97年9 月19日審判筆錄），證人甲○○既無
    向被告求償之意，當無甘冒偽證罪責誣攀被告，由此益徵證
    人甲○○前開證述被告與另名成年男子毀損其車輛之情節屬
    實，堪以採信。
  2.觀諸卷附門號0000000000號行動電話門號之通聯記錄，前開
    門號於97年4 月24日下午3 時、3 時18分、3 時49分許所為
    通聯之基地台在臺北縣五股鄉○○路○ 段26號1 樓樓頂，於
    同日下午4 時2 分、4 時20分許所為通聯之基地台在臺北縣
    五股鄉○○路○ 段48巷2 號2 樓樓頂（見本院卷第21至23頁
    ），與本案案發地點臺北縣五股鄉○○路○ 段37之51號，均
    同在臺北縣五股鄉○○路○ 段，而行動電話之基地台並非密
    集設於每一大樓，故各基地台均涵蓋相當範圍，而由前開通
    聯之基地台位置觀之，可推該行動電話門號持用者於本案案
    發時間前後，應身處本件案發地點附近。再被告於本院審理
    時自承前開000000000 號行動電話門號係伊所使用之門號，
    惟辯稱本發生那幾天伊曾將前開電話出借予綽號「阿偉」之
    友人使用云云（見本院97年9 月19日審判筆錄）。然依現今
    生活狀況，行動電話十分普及，且申辦門號手續簡便，甚至
    可購買預付卡門號供短期使用，被告之友人「阿偉」若有使
    用行動電話門號之必要，當可自行申辦使用，實不致須向被
    告借用行動電話門號使用，況前開行動電話門號原為被告使
    用中之通聯工具，被告當可預知他人可能撥打前開電話門號
    與之聯絡，苟將前開門號出借他人，來電者則無法順利與之
    聯絡，衡情被告應不致犧牲自身通聯便利而將使用中之門號
    出借他人，故被告所辯其將前開門號出借「阿偉」使用一節
    ，即與常情有違。更進者，觀諸該0000000000號行動電話門
    號之通聯記錄，該門號於案發前一日即97年4 月23日12時4
    分及12時14分許，2 度撥打電話至告訴人甲○○所使用之行
    動電話門號0000000000號（見97年度偵字第15800 號偵查卷
    第7 頁甲○○之警詢筆錄中受詢問人欄所載之行動電話號碼
    即為00 00000000 號），並分別通話245 秒、39秒，且同日
    12時43分許，告訴人甲○○亦以其使用之0000000000號電話
    撥打至該0000000000號行動電話門號，雙方通話121 秒，苟
    該000000 0000 號行動電話並非被告持用，何以會與告訴人
    甲○○有前開通聯。佐以該0000000000號行動電話門號於本
    案發生前約30分鐘即97年4 月24日下午3 時44分許之通聯基
    地台在臺北縣五股鄉○○路○ 段571 號4 樓，亦接近告訴人
    甲○○位於臺北縣五股鄉○○路○ 段42號4 樓住所（甲○○
    住所見97年度偵字第15800 號偵查卷第7 頁甲○○警詢筆錄
    受詢問人欄、同卷第20頁偵訊筆錄當事人欄、本院97年9 月
    19日審判筆錄第2 頁當事人欄），綜前種種，均顯示該0000
    000000號行動電話門號使用人於本案發生前一日即97年4 月
    23日、本案發生當日即同年月24日，與告訴人甲○○有相當
    接觸，或身處接近告訴人甲○○之住所、營業場所之處，除
    被告外，他人當不致如此頻繁與甲○○接觸，故於案發當時
    ，該0000000000號行動電話門號之持用人應係被告，則由前
    開通聯可知，被告於本案發生當時顯然身處告訴人所營位於
    臺北縣五股鄉○○路○ 段37之51號1 樓工廠附近，此亦可佐
    證人甲○○前開證述情節，被告辯稱案發當時其在家中睡覺
    ，並不在場云云，顯係卸責之詞，要無可採，被告確有於前
    開時、地以磚塊丟擲甲○○所有車牌號碼9022-DJ 號自用小
    客車一節，堪以認定。
  3.乙○○既邀該名成年男子一同至臺北縣五股鄉○○路○ 段37
    之51號旁，且當場後均以磚塊丟擲甲○○所有自小客車，顯
    見渠等於行為前應有相當謀議，顯有毀損之犯意聯絡，復均
    實施毀損行為，故被告與該成年男子有毀損之犯意聯絡及行
    為分擔，均為共犯一節甚明。
  4.再甲○○所有之車牌號碼9022-DJ 號自用小客車之擋風玻璃
    、駕駛座車窗玻璃破損，引擎蓋、左葉子板板金損壞一節，
    業據證人甲○○證述明確如上，且有車輛毀損照片在卷可佐
    （見97年度偵字第15800 號偵查卷第11、13頁），被告確已
    毀損前開車輛之擋風玻璃、駕駛座車窗玻璃及引擎蓋、左葉
    子板板金。
  (三)綜上所述，被告所辯，無非事後諉責之詞，委不足採。本件
    事證已臻明確，被告犯行堪以認定，應予依法論科。
三、核被告乙○○所為，係犯刑法第354 條之毀損罪。被告與胎
    該名真實姓名、年籍不詳之成年男子間，有犯意聯絡，行為
    分擔，為共同正犯。再被告有如事實欄所示之論罪科刑及執
    行完畢情形，有臺灣高等法院被告前案紀錄表1 份附卷可稽
    ，其於徒刑執行完畢後，5 年以內再故意犯本件有期徒刑以
    上之罪，為累犯，應依刑法第47條第1 項之規定加重其刑。
    爰審酌被告縱認告訴人甲○○與其父母間有債務糾紛，仍應
    循合法途徑解決，其不思以理性方式處理問題，竟任意毀損
    告訴人之車輛玻璃、板金，此舉毫無助益渠等間債務糾紛，
    僅為被告發洩情緒之舉，所為非是，雖據告訴人甲○○所述
    ，被告毀損造成之損害僅19,000元，然被告此等私刑暴戾之
    氣實不可長，甚且於告訴人指述歷歷及有監視錄影畫面、通
    聯紀錄此等明確證據證明其犯行之情況下，猶矢口狡言否認
    ，顯存僥倖之心，況告訴人甲○○於本院審理時亦表明若被
    告認錯其即不予追究、求償之寬厚態度，被告仍否認犯行，
    顯無悔悟之心，其心態亦甚可議，兼衡被告素行、犯罪手段
    、生活、智識程度等一切情狀，量處如主文所示之刑，併諭
    知易科罰金之標準，以資懲儆。
四、據上論斷，依刑事訴訟法第299 條第1 項前段，刑法第28條
    、第354 條、第47條第1 項、第41條第1 項前段，刑法施行
    法第1 條之1 第1 項、第2 項前段，逕以簡易判決處刑如主
    文。
中    華    民    國    97    年    9     月    30    日
                          刑事第十六庭法  官  何燕蓉
此正本與原本無異。
如不服本判決，應於判決送達後10日內向本院提出上訴狀（應附
繕本）。
                                      書記官  李崇文
中    華    民    國    97    年    9     月    30    日
附錄本案論罪科刑法條全文：
中華民國刑法第354條
（毀損器物罪）
毀棄、損壞前二條以外之他人之物或致令不堪用，足以生損害於
公眾或他人者，處2年以下有期徒刑、拘役或5百元以下罰金。


司法院資訊處製作；財團法人民間司法改革基金會備份。
